【裁判字號】    92,台上,4460
【裁判日期】    920814
【裁判案由】    傷害致重傷
【裁判全文】
最高法院刑事判決                              九十二年度台上字第四四六○號
    上  訴  人  甲○○
右上訴人因傷害致重傷案件，不服台灣高等法院花蓮分院中華民國八十九年十一月三
十日第二審判決（八十九年度上易字第二五九號，起訴案號：台灣花蓮地方法院檢察
署八十八年度偵字第一八一八號），提起上訴，本院判決如左：
    主  文
原判決撤銷，發回台灣高等法院花蓮分院。
    理  由
本件原判決認定上訴人甲○○之友人蘇俊章前於民國八十七年十二月一日二十三時三
十分許，在花蓮縣壽豐鄉壽豐釣蝦場，與鄰桌之蔡明雄發生爭執，進而互毆，蘇俊章
因人單力孤，乃電請上訴人前往助勢，嗣上訴人至上址後，得知蔡明雄已返回同鄉○
○村○○街三號住處，遂於翌（二）日零時三十分許駕駛其小貨車前往蔡明雄前開住
宅前廣場停車後，蔡明雄之父蔡木盛以為友人來訪，出門迎接，上訴人竟基於傷害犯
意，以所攜掃刀刀背毆打蔡明雄之父蔡木盛，致其受有右胸及腹部挫傷、左肩擦傷、
右眼擦傷併發結膜下出血、右眼視神經萎縮因而失明之重傷害等情。因而撤銷第一審
關於上訴人部分所為無罪之判決，改判論處上訴人傷害人之身體，因而致重傷罪刑（
處有期徒刑三年）。固非無見。
惟查：(一)、刑法第二百七十七條第二項後段之傷害致重傷罪，係對於犯普通傷害罪致
發生重傷害結果所規定之加重結果犯，依同法第十七條規定，以行為人客觀上能預見
其重傷害結果之發生，而主觀上不預見為要件，此項構成犯罪之事實，依刑事訴訟法
第三百零八條規定，應於事實欄明白認定，方足以資論罪科刑。本件原判決於事實欄
僅記載上訴人基於傷害犯意，以所攜掃刀刀背毆打蔡木盛，致其受有右胸及腹部挫傷
、左肩擦傷、右眼擦傷併發結膜下出血、右眼視神經萎縮因而失明之重傷害等情，然
對於上訴人就該重傷害之加重結果是否「能預見」而「不預見」，並未明白認定、記
載，自不足為適用法律之依據。且傷害致重傷罪，係以行為人對於傷害行為有犯意，
對於重傷害之結果客觀上「能預見」而主觀上「不預見」者為限，如行為人對於重傷
害之結果有預見，而其結果又不違背其本意時，則屬故意範圍。原判決於理由內係以
蔡木盛之右眼遭上訴人打傷後造成視神經萎縮，導致失明，因而喪失一目之視能，此
重傷害結果與上訴人之傷害犯行間，有相當因果關係，且為上訴人所能預見，因認所
為應成立刑法第二百七十七條第二項之傷害致重傷罪。如果無誤，上訴人以掃刀刀背
毆打蔡木盛，對於其右眼重傷害之結果主觀上既有預見，而其結果又不違背其本意，
則屬重傷害罪之故意犯，原判決論以傷害致重傷罪，即不無理由矛盾之違法。(二)、原
判決理由係以上訴人與吳志成同時到達蔡明雄住宅，其小貨車係停在蔡明雄住處庭院
廣場，並非停在道路路旁等情，已據蔡木盛、蔡明雄及警員劉漢揚分別供明在卷，並
有劉漢揚所繪上訴人停車位置圖存卷可按，因認證人吳志成於第一審證稱上訴人抵蔡
明雄住處後，即遭多人持長型棍棒毆打倒地受傷等語，顯係隱瞞實情，而予摒棄不採
。然上訴人駕駛小貨車抵蔡明雄住處，其座車係停在其庭院廣場，或係停於路旁乙節
，與證人吳志成上開證詞真實性之判斷究有何關聯性？原判決理由既未為必要之說明
，乃逕認其證詞隱瞞實情，而不予採信，尚嫌理由不備。且證人蘇俊章於警詢及第一
審調查時亦證稱伊見上訴人之座車停在蔡明雄住處南邊入口，上訴人一開車門就被蔡
家前面的一群人圍毆等語（見一審卷第三十一、四十頁）。此與上開證人吳志成證述
之情節相同，亦為有利於上訴人之證據。原審未予調查、審酌，復未於判決內說明不
採之理由，非惟證據調查職責未盡，抑且理由不備。(三)、按掃刀（農用掃刀除外）業
經內政部於七十二年十一月十一日以七十二台內警字第一九二一一八號公告為槍砲彈
藥刀械管制條例第四條第一項第三款所查禁之刀械，其未經許可而持有者，應論以該
條例第十四條第三項之持有刀械罪，同條例第十五條並有加重攜帶刀械罪之規定。依
原判決認定之事實，上訴人係基於傷害犯意，持掃刀刀背毆打蔡木盛，致其右眼擦傷
併發結膜下出血、視神經萎縮因而失明等情。倘若不虛，上訴人未經許可持有掃刀部
分，應為起訴效力所及，似尚牽連犯未經許可持有（或加重攜帶）刀械罪。原判決對
該部分未予併論，有判決不適用法則之違法。以上，或係上訴意旨所指摘，或為本院
得依職權調查之事項，應認原判決有撤銷發回更審之原因。
據上論結，應依刑事訴訟法第三百九十七條、第四百零一條，判決如主文。
中      華      民      國    九十二    年      八      月     十四     日
                              最高法院刑事第十二庭
                                  審判長法官  張  淳  淙
                                        法官  謝  俊  雄
                                        法官  蘇  振  堂
                                        法官  張  春  福
                                        法官  呂  丹  玉
      右正本證明與原本無異
                                              書  記  官
中      華      民      國    九十二    年      八      月    二十一    日
                                                                        Ｒ


司法院資訊處製作；財團法人民間司法改革基金會備份。
